臺灣宜蘭地方法院刑事判決　　　　　　　　　　　　　　九十一年度訴字第二三號
　　公　訴　人　臺灣宜蘭地方法院檢察署檢察官
　　被　　　告　乙○○
　　指定辯護人　本院公設辯護人甲○○
右列被告因違反槍砲彈藥刀械管制條例案件，經檢察官提起公訴（九十年度偵字第三
三九０號）， 本院判決如左：
    主  文
乙○○連續未經許可，製造子彈，未遂，累犯，處有期徒刑貳年，併科罰金新臺幣伍
萬元，罰金如易服勞役，以銀元佰元即新臺幣玖佰元折算壹日，又未經許可，製造
槍砲之主要組成零件，累犯，處有期徒刑肆年，併科罰金新臺幣捌萬元，罰金如易服
勞役，以銀元佰元即新臺幣玖佰元折算壹日。扣案如附表所示之物均沒收。應執行
有期徒刑伍年捌月，併科罰金新臺幣拾貳萬元，罰金如易服勞役，以銀元佰元即新
臺幣玖佰元折算壹日。扣案如附表所示之物均沒收。
    事  實
一、乙○○曾於民國八十六年八月十六日，因違反槍砲彈藥刀械管制條例案件，經本
    院判處有期徒刑八月確定；又於八十六年八月二十九日，因違反麻醉藥品管理條
    例案件，經本院判處有期徒刑一年確定，二罪經更定其刑，應執行有期徒刑一年
    七月，於八十七年十二月十五日假釋出監，八十八年九月二十六日假釋期滿執行
    完畢。又乙○○另於八十九年三月廿二日，在宜蘭縣羅東鎮○○路十七巷七十號
    五樓住處，遭警查獲未經許可製造及無故持有各式槍砲、子彈及主要組成零件等
    物，經本院於九十年十二月十四日以八十九年度訴字第二九０號判處有期徒刑五
    年八月，併罰新臺幣十五萬元，現正上訴由臺灣高等法院審理中（下稱前案）。
    然乙○○在前案尚在審理階段中，竟未見其有何悔改之意，復基於製造子彈及槍
    枝主要組成零件之概括犯意，自九十年十一月初某日起，未經許可而以附表編號
    四至十七所示之砂輪機等其所有之製造槍枝主要組成零件及子彈之工具，在其位
    於宜蘭縣冬山鄉○○路美和巷十二號居處，以玩具槍用金屬彈殼加裝直徑約七點
    八釐米金屬彈頭改造而成之方式製造子彈二顆（經送驗後未達具殺傷力之程度）
    ，及將土造金屬槍管貫通之方式製造完成槍枝主要組成零件槍管一支，並將右列
    槍管及子彈藏置於上開居處房間內持有之。嗣於九十年十一月十六日十七時十分
    許，經警持本院核發之搜索票在其位於宜蘭縣冬山鄉○○路美和巷十二號居處當
    場查獲如附表編號一、二所示之槍管成品一支、子彈成品二顆及如附表編號三所
    示之子彈半成品三顆及如附表編號四至十七所示之供製造槍砲所用之工具一批。
二、案經宜蘭縣警察局宜蘭分局報告臺灣宜蘭地方法院檢察署檢察官偵查起訴。
    理  由
一、訊據被告乙○○固坦承如附表所示之物均係自其位於宜蘭縣冬山鄉○○路美和巷
    十二號居處起獲之事實不諱，惟矢口否認有何違反槍砲彈藥刀械管制條例之犯行
    ，辯稱：查獲如附表所示之物品均非其所有之物，而係朋友寄放其住處之物等語
    。惟查：
  (一)扣案如附表編號一、二所示之槍枝主要組成零件槍管一支、子彈成品二顆，經送
    內政部警政署刑事警察局鑑定結果，認送鑑子彈二顆，均係由玩具槍用金屬彈殼
    加裝直徑約七點八釐米金屬彈頭改造而成之改造子彈，惟該子彈二顆之底火部位
    均已陷落，認無法擊發，均不具殺傷力；而送鑑槍管一支，認係已貫通之土造金
    屬槍管成品，有該局九十年十一月三十日刑鑑字第二二０四三三號鑑驗通知書一
    份存卷可佐，是扣案編號一、二之槍管及子彈成品，均係槍砲彈藥刀械管制條例
    所指之槍枝主要組成零件及子彈等物，彰彰明甚。
  (二)綜觀被告於警訊中供稱：砂輪機係「阿瀚」所有，其他物品則不知為何人置放。
    至槍管及子彈懷疑是約十天前左右有一名綽號「春亭」之男子曾至其住處到處摸
    東西，但不確定槍管及子彈是吳春長所有之物（見九十年十一月十二日上午十時
    警訊筆錄）等語；及其於偵查中則供述：查獲之電鑽等物係簡永漢（即永瀚）所
    有，因其曾於幾個月前曾委託簡永漢裝潢。另在其被查獲前一日，「卓伯偉」曾
    拿一支槍管至其住處，而吳春長（綽號春亭）當時到其住處時有問我誰有槍要賣
    ，他要拿去繳，並說把槍管改好就好了，又說其已經找到一支槍管（見偵查卷第
    廿三頁、第廿四頁、第六一頁）等語，及其至本院審理時所供陳：扣案物品應該
    是卓柏偉（譯音）的，其在八十九年三月間將扣案物品以箱子裝妥後寄放在其當
    時位於宜蘭縣羅東鎮○○路十七巷七十號五樓住處，後來忘記取回，其搬家時搬
    家工人未查而一併將之搬至其宜蘭縣五結鄉○○路美和巷十二號居處，時間一久
    也忘記箱內有何物品。扣案各箱物品中有些東西為簡永漢所有，簡永漢本欲為之
    裝潢房屋（見本院九十一年二月十九日審理筆錄）等語，即徵被告針對扣案物品
    來源所執辯解，均屬虛言，全無可採。蓋：
  1.被告針對扣案砂輪機等器械，先後供陳或為簡永漢抑或卓柏偉所有之物等語如前
    述，然以扣案扣案砂輪機等器械均為專業工具，一般家庭中並無使用或存放之必
    要，若非從事相關行業者間，亦非多有具備此項專門技術之友人。是苟扣案砂輪
    機等工具如被告辯稱均係被告友人寄放之物，焉得先後指明之對象毫不一致且無
    法確定之理？況被告到庭指稱名為卓柏偉之友人，亦僅得供述其姓名之譯音，而
    無法明確指述姓名抑或聯絡方式，亦洵與常情不符。再者，扣案砂輪機等器械，
    本屬專業生財工具，若被告無使用之技能或需要，又何為友人代為保管？另在此
    受寄保管之期間內，寄放者又將如何工作謀生？職是之故，以扣案砂輪機等器械
    之專業性質觀之，實無法得見使用者將此項專門謀生工具離己長期間寄放友人處
    所而不取回之情，被告空言推卸扣案砂輪機等工具之來源於無法確定之友人，亦
    無法明確指出置放者之確實姓名、時間、原因，衡情均與常理顯有悖離，委無可
    採。另再參佐被告於前案中遭警扣得之砂輪機、銅條、固定鉗、電鑽、鑽頭、挫
    刀等改造槍械工具，及其於前案所執：扣案物品為友人寄放其住處疏未取回，而
    扣案砂輪機、固定鉗等物係用來磨珊瑚，及友人裝潢房屋所用之物辯詞，更徵被
    告上揭置辯均屬無據。蓋被告何來眾多友人將扣案專門器械寄放其住處而不使用
    ？又何以二次遭警查獲時均亦恰巧尚有已製作完成之槍砲彈藥等違禁物品？總此
    ，總據被告於前案及本件犯行間所執辯解及扣案物品，顯可認定本件扣案物品均
    為被告所有並供製造槍砲彈藥之工具甚明。
  2.被告針對扣案槍管來源一節，迭自警訊至偵審中或稱懷疑為吳春亭，或稱係卓柏
    偉所置放，其供述先後反覆不一，已難置信。況衡以常情，槍管係屬違禁物品，
    一般人要無機會可資接觸，是被告若自友人處得悉其所居住之處所抑或接手保管
    之物品間有此項違禁物品者，印象必然深刻，尚無如被告所辯之無法確定寄放者
    姓名、時間之理。是綜據上情，本件被告具備使用砂輪機等扣案器械製作槍砲彈
    藥刀械管制條例列管之槍枝、子彈之能力應堪認定，且扣案槍管及子彈，亦屬其
    製作完成之違禁物，亦臻明甚。被告空言卸責脫罪各語，毫無可採。
  (三)再參證人劉鳳如復於警訊及偵查中結證：其在被告居處居住約一個月，期間僅有
    一名綽號「小愛」之女子找過被告。而在遭警查獲前約一星期左右之某夜，其看
    見被告以電鑽等器械在鑽東西，但無法確定所鑽為何物。又扣案各項工具均屬被
    告所有（見九十年十一月十六日二十二時製作之警訊筆錄、偵查卷第四七頁）等
    語，除徵被告前揭辯解均屬虛言外，亦見被告確有使用扣案工具製作槍管之行為
    甚明，被告雖以：其係以工具修理電扇等語空言置辯，惟然顯不可採。此外，復
    有本院核發之搜索票、警製搜索扣案筆錄、扣押物品目錄表、現場照片等存卷足
    佐，本件事證已臻明確，被告於九十年十一月初製造完成扣案槍管及子彈之犯行
    洵堪認定，應予依法論科。
二、核被告乙○○所為，係違反槍砲彈藥刀械管制條例第十二條第一項、第五項之未
    經許可製造子彈未遂罪及同條例第十三條第一項未經許可製造槍砲之主要組成零
    件罪。惟被告雖已著手製造子彈之行為，然其製造完成之子彈二顆，經送內政部
    警政署刑事警察局鑑定結果，係因底火部位均已陷落，認無法擊發，均不具殺傷
    力如前述，是被告雖已著手製造如附表編號二、三之子彈，但均未完成可擊發具
    有殺傷力子彈之結果，其此部分之犯行均為未遂，應依刑法第二十六條前段之規
    定，按既遂犯之刑度減輕其刑。又其製造子彈及槍砲之主要組成零件後之持有行
    為，均分別為其製造行為所吸收，不另論罪。其先後著手製造子彈之行為，時間
    緊接，犯罪構成要件相同，顯係基於概括犯意為之，應依刑法第五十六條連續犯
    之規定，加重其刑。而其所犯上開二罪間，犯意各別，罪名不同，應分論併罰之
    。末查，被告前於八十六年八月十六日，因違反槍砲彈藥刀械管制條例案件，經
    本院判處有期徒刑八月確定；又於八十六年八月二十九日，因違反麻醉藥品管理
    條例案件，經本院判處有期徒刑一年確定，二罪經更定其刑，應執行有期徒刑一
    年七月，於八十七年十二月十五日假釋出監，八十八年九月二十六日假釋期滿執
    行完畢之事實，業據被告供明在卷，復有臺灣高等被告全國前案紀錄表及臺灣高
    等法院檢察署刑案紀錄簡覆表各一份在卷可參，其於五年內再犯本件有期徒刑以
    上之罪，應依刑法第四十七條累犯之規定，加重其刑，連續製造子彈未遂部分並
    依法遞加重，及先加後減之。審酌被告屢因違反槍砲彈藥刀械管制條例入監服刑
    ，惟仍不知悛悔，更於前案尚在審理階段時，又因製造槍砲等犯行遭警查獲，犯
    罪情節匪淺，且對整體社會防衛機制及民眾生命財產安全產生間接潛在之重大威
    脅，實應嚴懲，況被告犯後均空言卸責，屢屢狡言飾究，未見悔意，再參其素行
    、犯罪動機、目的、手段、智識程度等一切情狀，爰從重量分別量處如主文所示
    之刑，並就所處罰金部分均諭知易服勞役之折算標準，及定應執行刑，並就所處
    罰金部分諭知易服勞役之折算標準，以資懲儆。
三、扣案如附表編號一之物品，為槍枝主要組成零件，依槍砲彈藥刀械管制條例之規
    定，不准持有，均屬違禁物，且不問屬於犯人與否，應依刑法第三十八條第一項
    第一款之規定予以宣告沒收。另扣案如附表編號二至十七之物品，則為被告所有
    並供犯罪之工具，應依刑法第三十八條第一項第二款之規定，併予宣告沒收之。
四、本件被告犯罪後，槍砲彈藥刀械管制條例第十九條之規定，業於九十年十一月十
    四日修正公布刪除，經比較新、舊法之結果，係以修正後之規定有利於被告，爰
    依刑法第二條第一項前段規定，適用修正後之槍砲彈藥刀械管制條例規定，不予
    宣告強制工作，併此敘明。
據上論斷，應依刑事訴訟法第二百九十九條第一項前段，槍砲彈藥刀械管制條例第十
二條第一項、第五項、第十三條第一項，刑法第二條第一項前段、第十一條前段、第
二十六條、第五十六條、第四十七條、第四十二條第二項、第五十一條第五款、第七
款、第三十八條第一項第一款、第二款，罰金罰鍰提高標準條例第二條，現行法規所
定貨幣單折算新臺幣條例第二條，判決如主文。
本案經檢察官郝中興到庭執行職務
中      華      民      國      九十一      年    二    月     廿七     日
                                  臺灣宜蘭地方法院刑事第二庭
                                          法  官  陳  嘉  年
右正本證明與原本無異。
如不服本判決，應於判決送達後十日內向本院提出上訴狀（應附繕本）。
                                          書記官  詹  玉  惠
中      華      民      國      九十一      年    三    月     十五     日
附錄本案論罪科刑法條全文
槍砲彈藥刀械管制條例第十二條第一項、第五項
未經許可，製造、販賣或運輸子彈者，處一年以上七年以下有期徒刑，併科新台幣五
百萬元以下罰金。
第一項至第三項之未遂犯罰之。
槍砲彈藥刀械管制條例第十三條第一項
未經許可，製造、販賣或運輸槍砲、彈藥之主要組成零件者，處三年以上十年以下有
期徒刑，併科新台幣七百萬元以下罰金。
附表：
 ┌─┬──────┬───────┐
 │編│物品        │數量          │
 │號│            │              │
 ├─┼──────┼───────┤
 │一│槍管成品    │一支          │
 ├─┼──────┼───────┤
 │二│子彈成品    │二顆          │
 ├─┼──────┼───────┤
 │三│子彈半成品  │三顆          │
 ├─┼──────┼───────┤
 │四│電鑽        │一支          │
 ├─┼──────┼───────┤
 │五│砂輪機      │二部          │
 ├─┼──────┼───────┤
 │六│固定鉗      │一支          │
 ├─┼──────┼───────┤
 │七│砂輪片      │二片          │
 ├─┼──────┼───────┤
 │八│游標卡尺    │一支          │
 ├─┼──────┼───────┤
 │九│鋼絲砂輪    │一個          │
 ├─┼──────┼───────┤
 │十│銅條        │一支          │
 ├─┼──────┼───────┤
 │十│老虎鉗      │二支          │
 │一│            │              │
 ├─┼──────┼───────┤
 │十│鑽頭        │二支          │
 │二│            │              │
 ├─┼──────┼───────┤
 │十│鐵鎚        │一支          │
 │三│            │              │
 ├─┼──────┼───────┤
 │十│鋼鋸        │一支          │
 │四│            │              │
 ├─┼──────┼───────┤
 │十│挫刀        │六支          │
 │五│            │              │
 ├─┼──────┼───────┤
 │十│尖嘴鉗      │一支          │
 │六│            │              │
 ├─┼──────┼───────┤
 │十│螺絲起子    │一支          │
 │七│            │              │
 └─┴──────┴───────┘
